【裁判字號】    98,財管,37
【裁判日期】    980811
【裁判案由】    指定遺產管理人
【裁判全文】
臺灣臺中地方法院民事裁定              98年度財管字第37號
聲  請  人  香港商香港上海豐銀行股份有限公司
法定代理人  乙○○
非訟代理人  甲○○
受  選任人  顏瑞成律師
上列聲請人聲請為被繼承人戊○○指定遺產管理人事件，本院裁
定如下：
    主  文
選任顏瑞成律師為被繼承人戊○○（男、民國○○年○月○○○
日生、身分證統一編號：Ｚ000000000號、生前最後住
所：台中縣豐原市○○路五三七巷五號五樓、於九十七年十月二
十日死亡）之遺產管理人。
聲請程序費用由被繼承人戊○○之遺產負擔。
    理  由
一、按繼承開始時，繼承人有無不明，而無親屬會議或親屬會議
    未於一個月內選定遺產管理人者，利害關係人得聲請法院選
    任遺產管理人；又先順序繼承人均拋棄其繼承時由次順序之
    繼承人繼承，其次順序繼承人有無不明或第四順序之繼承人
    均拋棄其繼承者，準用關於無人承認繼承之規定，民法第11
    78條第2項、第1176條第6項分別定有明文。次按遺產管理人
    之設，旨在管理保存及清算遺產，以免遺產散失，是以遺產
    管理人具有相當之公益色彩；另選任遺產管理人，除慮及管
    理遺產之公平性外，尚須考慮其適切性，亦即可對其遺產、
    遺債之情形瞭解較深，或具法律、會計等專業能力，復與遺
    債債權人無利害共同關係而得忠誠處理者，優先選任為宜；
    又法院選任之遺產管理人，除係律師依律師法第22條規定，
    非經釋明有正當理由，不得辭任外，得不接受法院所命職務
    （最高法院88年度台上字第354號判決，關於選任特別代理
    人所揭示之法律見解，可資參照）。
二、本件聲請意旨略以：被繼承人戊○○（男、民國○○年○月○○
    日生、身分證統一編號：Ｚ000000000號、生前最後住所：台
    中縣豐原市○○路537巷5號5樓）生前向聲請人借款新台幣
    150萬元整，迄今尚未清償，詎料，被繼承人於97年10月20
    日死亡，其第1至3順位之繼承人亦均拋棄繼承，無第4順位
    之繼承人，是其繼承人處於有無不明之狀態，且親屬會議未
    於法定期間內選定遺產管理人，致聲請人無法對被繼承人之
    遺產行使權利，自有聲請本院選定遺產管理人之必要等語，
    並提出戶籍謄本、繼承系統表、香港上海匯豐銀行放款客戶
    還款繳息查詢單、及本院98年3月25日中院彥家癸97繼2513
    字第29368號函（均影本）各1件為證。
三、本院查：聲請人主張被繼承人戊○○向其借款150萬元，尚
    未清償，而被繼承人戊○○死亡後第1至3順位之繼承人均已
    拋棄繼承，無第4順位之繼承人，是否仍有應繼承之人不明
    ，而其親屬會議未於法定期間內選定遺產管理人等事實，業
    經聲請人提出前揭證據為證，復經本院調取本院97年度繼字
    第2398號、第2475號及第2513號拋棄繼承事件卷宗核閱屬實
    ，自堪信為真實；另聲請人聲請指定被繼承人戊○○之兄弟
    丁○○及丙○○擔任本件之遺產管理人，惟其等於本院98年
    7月8日訊問期日到庭表示其等不願意擔任，本院自不能強令
    無義務亦無意願之丁○○及丙○○擔任；而本院徵得聲請人
    同意後（參本院98年6月10日訊問筆錄），函請社團法人台
    中律師公會推薦有意願擔任本件遺產管理人之人選，該公會
    乃推薦由顏瑞成律師擔任本案遺產管理人，此有該律師公會
    98年7月16日中律謙三字第98285號函暨所附該律師基本資料
    表乙件附卷可稽；另顏瑞成律師為執業律師，非但具有專業
    知識及能力，且與被繼承人所遺遺產間無利害關係，若由其
    擔任本事件之遺產管理人，定能秉持其專業倫理擔當此具公
    益性質之職務，並順利達成管理保存及清算遺產之任務。執
    此，本院認為由其擔任被繼承人之遺產管理人，應屬妥適，
    爰選任之。
四、依非訟事件法第157條，裁定如主文。
中    華    民    國    98    年    8     月    11    日
                  家事法庭   司法事務官  楊雅筠
如不服本件裁定，得於裁定書送達之翌日起10日內，以書狀敘述
理由，向本庭提起抗告。並應繳納抗告費新台幣1000元。

司法院資訊處製作；財團法人民間司法改革基金會備份。
